【裁判字號】    95,上訴,1126
【裁判日期】    950808
【裁判案由】    違反毒品危害防制條例
【裁判全文】
臺灣高等法院高雄分院刑事判決        95年度上訴字第1126號
上  訴  人  臺灣高雄地方法院檢察署檢察官
被      告  甲○○
上列上訴人因被告違反毒品危害防制條例案件，不服臺灣高雄地
方法院95年度訴字第42號中華民國95年4 月28日第一審判決（起
訴案號：臺灣高雄地方法院檢察署94年度毒偵字第9474號），提
起上訴 (移送併辦案號: 臺灣高雄地方法院檢察署95年度毒偵字
第3671號），本院判決如下：
    主  文
原判決撤銷。
甲○○連續施用第一級毒品，累犯，處有期徒刑拾月。扣案之海
洛因1 包 (毛重0.15公克）殘留第一級毒品海洛因之注射針筒伍
支、夾鏈袋貳拾捌只、塑膠剷管壹支及吸管壹支，均沒收銷燬之
。
   事   實
一、甲○○前因施用毒品案件，經原審法院民國90年度毒聲字第
    17號裁定觀察、勒戒後，認無繼續施用毒品傾向，於90年 1
    月16日執行完畢釋放，經臺灣高雄地方法院檢察署檢察官於
    90年1 月30日，以90年度毒偵字第17號不起訴處分確定。復
    因施用毒品案件，經臺灣台東地方法院裁定送觀察、勒戒後
    ，認有繼續施用毒品之傾向，經臺灣台東地方法院檢察署檢
    察官以90年度毒偵字第171 號提起公訴並聲請強制戒治，並
    經臺灣台東地方法院以90年簡字第120 號判處有期徒刑4 月
    確定，於91年6 月17日易科罰金執行完畢，另於90年6 月 8
    日入監執行強制戒治，並於91年3 月5 日停止戒治，所餘戒
    治期間交付保護管束，於91年5 月30日戒治期滿，視為執行
    完畢。甲○○猶不知悛悔，其明知海洛因係業經公告列為毒
    品危害防制條例之毒品，不得非法持有、施用，詎仍未戒除
    施用毒品習性，復基於非法施用第一級毒品海洛因之概括犯
    意；
  (一)於上開強制戒治執行完畢釋放後5 年內之94年11月2 日某時
    ，在朋友住處，以在香菸中摻入海洛因之方式施用第一級毒
    品海洛因1 次。為警於94年11月3 日19時許，在高雄市三民
    區○○○路110 號前，因甲○○騎乘車牌號碼輕型機車闖越
    紅燈為警盤查，並扣得殘留海洛因之吸管1 支，同時徵得其
    同意後採尿送驗呈嗎啡陽性反應，始悉上情。
  (二)復延襲先前概括之犯意，自95年3 月間起至95年4 月19日18
    時許止，以針筒施打之方式，在高雄市旗津區○○○路 266
    巷11號住處，施用第一級毒品海洛因多次，旋於95年4 月19
    日20時30分許，在上址為警查。扣押第一級毒品海洛因1 包
    (毛 重0.15公克）、注射針筒5 支、已使用過之夾鏈袋28只
    、塑膠剷管1 支。
二、案經高雄市政府警察局移送台灣高雄地方法院檢察署檢察署
    檢察官偵查起訴及移送併辦。
   理  由
一、訊據被告甲○○直承以吸食及針筒施打之方式，連續施用第
    一級毒品海洛因多次不諱，於檢察官偵查原審審理時亦同此
    供承無異，被告先後2 次經警查獲後，經警採集被告之尿液
    送高雄市立凱旋醫院鑑驗結果，均呈嗎啡陽性反應，此有高
    雄市立凱旋醫院94年11月14日轉碼編號A00000000 號、95年
    5 月1 日轉碼編號A00000000 號濫用藥物尿液檢驗報告（見
    偵查卷第15頁、本院卷第16頁）在卷可稽。另扣案之吸管 1
    支，經送高雄醫學大學附設中和紀念醫院檢驗後，確含有海
    洛因成分，有該院95年1 月17日0000-000號檢驗報告 (見原
    審卷第18頁），復有於95年4 月19日20時30分許，在其住處
    查扣之第一級毒品海洛因1 包 (毛重0.15公克）、注射針筒
    5 支、已使用過之夾鏈袋28只、塑膠剷管1 支可證，按海洛
    因係嗎啡經化學合成之半人工合成品，藥（毒）性倍於嗎啡
    ，其經施用進入人體，藉人體解毒系統之代謝作用而分解成
    藥（毒）性較低之嗎啡於24小時內排出體外，故於施用海洛
    因者之尿液中，可檢出嗎啡煙毒反應，且一般施用者，於施
    用72小時後，仍可被檢出嗎啡反應，有行政院衛生署藥物食
    品檢驗局81年2 月8 日（81）藥檢壹字第001156號函及憲兵
    司令部80年5 月7 日鑑驗字第1746號函可按。又按被告之自
    白，非出於強暴、脅迫、利誘、詐欺、疲勞訊問、違法羈押
    或其他不當方法，且與事實相符者，得為證據，刑事訴訟法
    第156 第1 項定有明文。亦即被告之自白係出於自由意思，
    且與事實相符者，即有證據能力，本件被告迭次自白係出於
    自由意志，自得採為本件判決之基礎。又刑事訴訟法第 159
    條之4 規定: 「除前三條之情形外，下列文書亦得為證據：
    一除顯有不可信之情況外，公務員職務上製作之紀錄文書、
    證明文書。二除顯有不可信之情況外，從事業務之人於業務
    上或通常業務過程所須製作之紀錄文書、證明文書。三除前
    二款之情形外，其他於可信之特別情況下所製作之文書。」
    ，本件上揭衛生署函、憲兵司令部函、高雄市立凱旋醫院濫
    用藥物尿液檢驗報告、高雄醫學大學附設中和紀念醫院檢驗
    報告，或係公務員職務上製作之文書或係從事業務之人於業
    務上或通常業務過程所須製作之文書，經查亦無顯不可信之
    情況，上開文書應具有證據能力。前揭尿液檢驗成績書載明
    係以ＧＣ／ＭＳ（即氣相層析質譜儀分析法）方法作為確認
    檢驗之方式，而該方法之原理係檢品經氣化後，通過層析管
    分離純化，再將純化後之成分循序送入質譜儀做個別鑑定。
    因質譜儀所測定之圖譜，在化學上被公認具有指紋特性，故
    可據以完全判定該檢品係為何種化合物。職是，台北榮民總
    醫院即認為「若以氣相層析質譜儀（ＧＣ／ＭＳ）作藥物及
    其代謝產物之定性及定量分析，幾乎不會有偽陽性反應產生
    」，此經該院83年4 月7 日以83北總內字第3059號函釋明確
    。被告之尿液經以氣相層析質譜儀分析法檢驗，既呈嗎啡陽
    性反應，顯見被告應有在前揭犯罪時間施用第一級毒品海洛
    因之行為甚明。綜合上揭各證據資料研析，足認被告之自白
    連續施用第一級毒品，與事實相符，應堪採信。
二、被告前因施用毒品案件，經原審法院90年度毒聲字第17號裁
    定觀察、勒戒後，認無繼續施用毒品傾向，於90年1 月16日
    執行完畢釋放，經臺灣高雄地方法院檢察署檢察官於90年 1
    月30日，以90年度毒偵字第17號不起訴處分確定。復因施用
    毒品案件，經臺灣台東地方法院裁定送觀察、勒戒後，認有
    繼續施用毒品之傾向，經臺灣台東地方法院檢察署檢察官以
    90年度毒偵字第171 號提起公訴並聲請強制戒治，並經臺灣
    台東地方法院以90年簡字第120 號判處有期徒刑4 月確定，
    於91年6 月17日易科罰金執行完畢，另於90年6 月8 日入監
    執行強制戒治，並於91年3 月5 日停止戒治，所餘戒治期間
    交付保護管束，於91年5 月30日戒治期滿，視為執行完畢等
    情，有本院被告院內索引卡紀錄表、臺灣高等法院被告前案
    紀錄表及臺灣高雄地方法院檢察署刑案資料查註紀錄表各 1
    份在卷可按。是被告於前揭強制戒治釋放執行完畢後5 年內
    再犯本案甚明。綜上所述，被告前曾犯施用毒品，且於前揭
    強制戒治執行完畢釋放後，5 年內再犯本件施用第一級毒品
    海洛因，事證應屬明確，其犯行應堪認定。
三、按海洛因係屬毒品危害防制條例第2 條第2 項第1 款所規定
    之第一級毒品，是核被告所為，係犯毒品危害防制條例第10
    條第1 項施用第一級毒品罪。被告持有第一級毒品，復進而
    施用，其持有第一級毒品之低度行為，為施用第一級毒品之
    高度行為所吸收，不另論罪。被告先後多次施用第一級之犯
    行，時間緊接，機會同一，觸犯構成要件相同之罪名，顯係
    基於概括犯意反覆為之，依連續犯之規定，論以一罪。檢察
    官雖僅就被告事實「(一)」部分之犯罪行為起訴，餘者未於起
    訴書中敘及，但連續犯為裁判上一罪，檢察官就犯罪事實一
    部起訴，依刑事訴訟法第267 條規定，其效力及於全部，法
    院自屬有權全部審判。又被告前曾於90年間，因違反毒品危
    害防制條例案件，經臺灣台東地方法院判處有期徒刑4 月確
    定，於91年6 月17日易科罰金執行完畢，有前揭前科資料在
    卷足憑，其受有期徒刑執行完畢，於5 年以內故意再犯本件
    最重本刑為有期徒刑以上之罪，為累犯，不論依修正前之刑
    法第47條，或修正後之刑法第47條第1 項之規定，均構成累
    犯，對被告而言並無有利或不利之情形，自不生新舊法比較
    之問題，應逕依修正前之刑法第47條，論以累犯，並加重其
    刑。被告行為後，刑法第56條連續犯之規定，業於94年2 月
    2 日修正公布刪除，並於95年7 月1 日施行，則被告之犯行
    ，因行為後新法業已刪除連續犯之規定，此刪除雖非犯罪構
    成要件之變更，但顯已影響行為人刑罰之法律效果，自屬法
    律有變更，依新法第2 條第1 項規定，比較新、舊法結果，
    仍應適用較有利於被告之行為時法律即舊法論以連續犯（最
    高法院95年第8 次刑事庭會議決議參照）。
四、原審為科刑之判決固非無見，惟(一)原判決對於未於起訴書中
    敘及而為起訴效力所及之部分，未及審酌，自有未洽。(二)刑
    法於94年2 月2 日修正公布，95年7 月1 日施行，被告行為
    後，法律變更，依新法第2 條第1 項「從舊從輕」之比較，
    應適用舊法。檢察官上訴意旨執「(一)」之部分指摘原判決不
    當，並移送併辦，為有理由，自應由本院撤銷改判，爰審酌
    被告係累犯，有施用毒品前科，經強制戒治期滿及法院判刑
    確定後，仍未戒絕毒品，再犯相同之罪，顯見其戒毒意志不
    堅，惟念其施用毒品乃自戕一己健康，尚未危害他人且犯後
    坦承犯行等一切情狀，量處如主文所示之刑 (原審審酌之範
    圍較小，檢察官上訴移送併辦之後，本院審酌之範圍較大，
    自應量處較原審為重之刑）。扣押之海洛因1 包 (毛重0.15
    公克）係第一級毒品、另查告之注射針筒5 支、已使用過之
    夾鏈袋28只、塑膠剷管1 支及吸管1 支，均殘留海洛因，因
    其與毒品難以析離，應一體視同毒品，均依毒品危害防制條
    例第18條第1 項前段，沒收銷燬之（送驗耗損之部分，因已
    滅失，不沒收銷燬之）。
據上論斷，應依刑事訴訟法第369 條第1 項前段、第364 條、第
299 條第1 項前段，毒品危害防制條例第10條第1 項、第18條第
1 項前段，刑法第2 條第1 項、第11條、 (修正前）第56條、第
47條，判決如主文。
本案經檢察官彭南雄到庭執行職務。
中    華    民    國    95    年    8    月    8     日
                  刑事第二庭    審判長法  官  林正雄
                                      法  官  黃壽燕
                                      法  官  陳啟造
以上正本證明與原本無異。
如不服本判決應於收受本判決後10日內向本院提出上訴書狀，其
未敘述上訴理由者，並得於提起上訴後10日內向本院補提理由書
狀（均須按他造當事人之人數附繕本）「切勿逕送上級法院」。
中    華    民    國    95    年    8    月    9     日
                                      書記官  黃琳群
附錄本判決論罪科刑法條：
毒品危害防制條例第10條
施用第一級毒品者，處 6 月以上 5 年以下有期徒刑。
施用第二級毒品者，處 3 年以下有期徒刑。


司法院資訊處製作；財團法人民間司法改革基金會備份。
